Fotosammlung Hermann Broich
Stadtarchiv Bergisch Gladbach
- Bestandsklassifikation
  - Fotos Hermann Broich (L 301 und L 601)
    - 1. Erster Weltkrieg und Berliner Straßenkämpfe 1914-1919
      - Beim Generalkommando der Gruppe Sissonne in Montcornet (Département Aisne) 1918
        - Kronprinz Wilhelm im Auto vor dem Rathaus in Montcornet, 1918; L 301/299; Der Kronprinz spricht mit einem Offizier und sitzt auf der Beifahrerseite in einem Fahrzeug
        - Musikkapelle bei einer festlichen Versammlung vor dem Rathaus in Montcornet, 1918; L 301/276
        - Straße in Montcornet, 1918; L 301/280; Blick in eine abschüssige Straße, auf der Personen und Pferde zu sehen sind. An beiden Seiten der Straße stehen Häuser. Rechts steht "Boucherie" an einem Haus
        - Zerstörte Gebäude in Montcornet, 1918; L 301/273; Links steht die Kirche St. Martin. Davor sind Soldaten und Zivilisten zu sehen. Rechts stehen weitere, teilweise zerstörte Gebäude
        - Rathaus in Montcornet, 1918; L 301/272; Blick über einen Platz, auf dem Personen unterwegs sind, auf das Gebäude des General-Kommandos. Rechts neben der Eingangstür hängt ein Schild "Gruppe Sissonne: General-Kommando, Geschäftszimmer: Chef des Generalstabes, Abteilung Ia Ic Artillerie Pioniere IId"
        - Straßenreinigung am Rathaus in Montcornet, 1918; L 301/265; Blick auf eine Kreuzung, auf der Frauen bei der Straßenreinigung und ein Pferdefuhrwerk zu sehen sind
        - Straßenreinigung am Rathaus in Montcornet, 1918; L 301/270
        - Reinigungskolonne in Montcornet, 1918; L 301/269; Gruppenaufnahme von Frauen mit Besen, bei denen Soldaten stehen
        - Zerstörte Gebäude in Montcornet, 1918; L 301/274; Davor stehen Soldaten und Zivilisten
        - Straßenreinigung in Montcornet, 1918; L 301/266
        - Straßenreinigung am Rathaus in Montcornet, 1918; L 301/268
        - Straßenreinigung am Rathaus in Montcornet, 1918; L 301/267
        - Straßenreinigung am Rathaus in Montcornet, 1918; L 301/263; Blick auf eine Kreuzung, auf der Personen und Pferdefuhrwerke unterwegs sind. Im Hintergrund steht das Rathaus von Montcornet. Rechts im Hintergrund ist das Schiff einer Kirche zu sehen
        - Straßenreinigung am Rathaus in Montcornet, 1918; L 301/264; Blick auf eine Kreuzung, auf der Frauen bei der Straßenreinigung und eine Personen auf einem Pferdefuhrwerk zu sehen sind.
        - Offiziere auf einer Straße in Montcornet, 1918; L 301/308; Rechts im Hintergrund steht das Rathaus
        - Eingang der Kirche in Montcornet, 1918; L 301/261; Offenes Portal mit Stufen. Dahinter zweiflügelige Türen in Rundbögen
        - Offiziere mit einer Karte am Schreibtisch, vermutlich in Montcornet, 1918; L 301/305; Im Hintergrund steht ein Wandschrank mit Glastüren, an dem eine Lampe hängt. Links ist eine Tür und rechts ein Fenster
        - Straßenszene am Rathaus in Montcornet, 1918; L 301/262; Blick auf eine Kreuzung, auf der Personen unterwegs sind. Links sind die Beschilderungen "Wechselstube Bureau de charge" und "...Lager" zu lesen. Rechts "zum Bahnhof"
        - Soldaten im Eingang zum General-Kommando im Rathaus von Montcornet, 1918; L 301/631; Rechts neben der Eingangstür hängt ein Schild "Gruppe Sissonne: General-Kommando, Geschäftszimmer: Chef des Generalstabes, Abteilung Ia Ic Artillerie Pioniere IId"
        - Östlicher Ortseingang und Kirche St. Martin in Montcornet, 1918; L 301/310; Blick auf die Dächer und die Kirche von Montcornet. Links die Départementsstraße nach Rozoy-sur-Serre, an der ein Meilenstein mit der Aufschrift "Montcornet 0' / Marle 19'" steht. Ganz links hängt ein Werbeschild an einer Hauswand. Im Hintergrund ist die Départementstraße nach Marle zu sehen.
        - Kirche St. Martin in Montcornet, 1918; L 301/309; Blick über Bäume auf die Dächer und die Kirche von Montcornet
        - Offiziere vor dem Eingang zum General-Kommando im Rathaus von Montcornet, 1918; L 301/271; Links Generalleutnant Eberhard Graf von Schmettow. Rechts neben der Eingangstür hängt ein Schild "Gruppe Sissonne: General-Kommando, Geschäftszimmer: Chef des Generalstabes, Abteilung Ia Ic Artillerie Pioniere IId"
        - Offiziere mit einer Karte am Schreibtisch, vermutlich in Montcornet, 1918; L 301/306; Im Hintergrund steht ein Wandschrank mit Glastüren, an dem eine Lampe hängt. Links ist eine Tür und rechts ein Fenster
        - Platz in Montcornet, 1918; L 301/311; Auf dem Platz spielt eine Musikkapelle, um die sich Personen versammelt haben. Dahinter stehen Häuser und ganz hinten die Kirche St. Martin
      - Evakuierung und Truppenrückzug im Herbst 1918
        - Straße in einer nordfranzösischen Ortschaft, vermutlich in Brunehamel (Aisne), 1918; L 301/402; Blick in eine abschüssige Straße mit Fahrzeugen, auf denen teilweise das Diplomatenzeichen zu sehen ist. Rechts stehen Personen vor einem Gebäude, auf dem "Soldatenheim", "Café" und "...let Boulanger" zu lesen ist
        - Soldaten in einer Gaststätte, 1918; L 301/398; Über der Theke hängen Bilder
        - Großes Gebäude, vor dem Soldaten stehen, 1918; L 301/397; Rechts ein Vollbeladener Lastwagen
        - Soldaten (vermutlich Französische Gefangene) vor einem Gebäude in Sevigny, 1918; L 301/393; An der Wand des Gebäudes hängt ein Hinweisschild "Auskunftsstelle"
        - Automobile auf dem Platz vor dem Rathaus von Brunehamel (Aisne), vermutlich im Zusammenhang mit Rückzugsbewegungen vor dem Herannahen alliierter Truppen, 1918; L 301/399; Auf dem Platz stehen sehr viele Fahrzeuge in mehreren Reihen. Zu sehen sind verschiedene Kennzeichen, die mit "IX" anfangen
        - Traktor mit übergroßen Hinterrädern in Brunehamel (Aisne), 1918; L 301/403; Rechts steht "Charcuterie" an einem Gebäude
        - Soldaten und Fahrzeuge auf dem Platz in Brunehamel (Aisne), vermutlich im Zusammenhang mit Rückzugsbewegungen vor dem Herannahen alliierter Treuppen, 1918; L 301/400; Blick auf eine Straße mit Pferdefuhrwerken und Fahrzeugen. Links steht an einem Gebäude "Charcuterie" und "Café-Restaurant"
        - Blick von der Loggiaterrasse des Rathauses in Brunehamel (Aisne), 1918; L 301/401; Straße mit Pferdefuhrwerken und Fahrzeugen. Rechts steht an einem Gebäude "Charcuterie" und "Café-Restaurant". Links hinten "...Francais / Succursale No. 113 / Epicerie Mercerie..." sowie Hinweisschilder nach Aubentan und Hirson
        - Zivilisten mit Gepäck, Hausrat, Bündeln und Kinderwagen in Sevigny, vermutlich bei der Evakuierung vor dem Herannahen alliierter Truppen, 1918; L 301/385; Im Hintergrund sind flache Gebäude zu sehen
        - Zivilisten mit Gepäck vor Bahnwaggons in St. Erme, vermutlich bei der Evakuierung vor dem Herannahen alliierter Truppen, 1918; L 301/383
      - Berlin, vermutlich im Januar 1919
        - Szene vor dem Brandenburger Tor in Berlin, 1919; L 301/404
        - Szene am Brandenburger Tor in Berlin, 1919; L 301/408; Links ist das Gebäude des Reichstages und rechts das Brandenburger Tor. Davor steht eine Menschenmenge
        - Bewaffnete Zivilisten und Soldaten auf der Ladefläche eines Lastkraftwagens (möglicherweise beim Spartakusaufstand in Berlin), 1919; L 301/405
        - Straßenkämpfe am Brandenburger Tor in Berlin, 1919; L 301/407; Soldaten und Zivilisten haben sich zum Schutz hinter einer Säule verschanzt und halten das Gewehr im Anschlag
        - Straßenkämpfe am Brandenburger Tor in Berlin, 1919; L 301/406; Auf einem Tisch ist ein Maschinengewehr montiert. Dahinter stehen Soldaten und Zivilisten
      - Von anderen Personen an Hermann Broich gesendete Postkarten 1914-1918
        - Gruppenaufnahme von Soldaten, 11.04.1914; L 301/522; Ein Soldat hat ein Schild in der Hand "Stube 3-4 / Stubendienst". Auf der Rückseite (schwer zu lesen) steht eine Anschrift "An Herrn Nikolaus / Becher Schon / im Nalbach (?) /..." sowie ein Text "Coblenz den 14.11.1913 / Liebe Eltern Bin gut angekommen Blos ich mußte am Mittwoch Mittag bis Donnerstag (?) auf Wache (?) gehen. Bin... und ganz aus den..."
        - Gruppenaufnahme von Zivilisten und Soldaten, 11.04.1914; L 301/521; Personen, die auf einem Feld stehen. Dahinter sitzt eine weitere Person auf einem Hochsitz. Ein Mann auf dem Bild ist markiert. Auf der Rückseite ist eine Briefmarke und ein Poststempel "Untereschbach / BZ. Cöln / 11.4.14...", sowie handschriftlich die Anschrift "Fräulein Eb. Broich / 65 B.d. Alexandre Martin / Orleans. (Lorit) / France" und der Text "Recht vergnügte Feiertage nebst vielen Grüßen senden Dir deine Eltern und Geschwister"
        - Soldaten in einer Marschkolonne auf dem Truppenübungsplatz in Elsenborn, 03.07.1914; L 301/303; Sie haben Gewehre geschultert und an den Pickelhauben "68" stehen. Die Rückseite ist als Postkarte beschriftet, adressiert an "Herrn H. Broich, Unter-Eschbach, Cöln a/Rhein". Der handschriftliche Text lautet "L. Br.! Deine liebe Karte? mit vielem Dank erhalten. Bleibe noch bis Mittwoch hier u. bin froh wenns aus der Sommerfrische heraus geht. Das Paket ist auch angekommen vielen Dank. ...brauch ich keine war da schon...schreiben. Voraussichtlich erhalte ich ja auch... ...Br. Joh"
        - Soldaten auf Stühlen in einem Garten, 1915; L 301/513; Links im Bild sitzt Hermann Broich. Auf der Rückseite steht: "(Stempel:) S.B. Ober-Kommando d. 5. ...Armee Stabswache u. Proviant Kol.", "(2. Stempel:) K.D. Feldpostexped. des Armee-Oberkommandos der 5. Armee / 6.5.15 10-11V" und handschriftlich "(Adresse:) Ers. Res. Broich / Kriegsbekleidungsamt / Coblenz / III Comp." "(Text:) L. Br.! Für deine letzte Karte vielen Dank. Werde dir in nächster Zeit ein Paketchen zuschicken. Inhalt: meine Uhr mit Kette da ich für den täglichen Gebrauch eine schlechtere hier habe. Außerdem noch einige Abzüge. Bitte die Sachen bei deinem Urlaub mitzunehmen. Recht viele Grüße Dein Bruder Joh"
        - Soldat (vermutlich Matthias Bendermacher), 26.05.1916; L 301/549; Auf der Rückseite ist ein Poststempel "Coblenz / 26.5.16 3-4 N", sowie handschriftlich die Anschrift "Feldpost / Musk / Broich / A.O.K. / 5. Armee / im Westen", der Absender "Musk. Bendermacher / Lazarett Brüderhaus / Coblenz" und der Text "Coblenz, den 26.5.16! / Lieber Freund! / Übersende Dir hiermit ein Andenken von mir. Es ist eine große Frage, ob wir uns noch mal wiedersehen. Also halte sie gut in Ehren. Es grüßt dich freundl. Matthias". Am Rand ist ein Aufdruck "Th. Loos, Photogr. Atelier, Coblenz, Schloßstr. 6"-
        - Gruppenaufnahme von Soldaten, 29.06.1916; L 301/524; 8 Soldaten durch zwei Bäume aufgenommen. Auf der Rückseite steht ein Text "29.6.1916 / Lieber Broich / Sende Dir hiermit die versprochene Karte. Nun wie gefällt Dir dieselbe. Wir sind in vorderster Linie aber eine tadellose Stellung. In der Hoffnung, dass Du meinem Wunsche nachkommst mit der Mütze grüßt Dich herzlich Dein Freund (Unterschrift unleserlich) / Sonst geht es mir noch immer gut, das gleiche wie auch Dir hoffend. / Grüße an Ludwig (?) /Bitte bald Antwort"
      - Aufnahmen, die Hermann Broich 1914-1918 als Soldat zeigen
        - Hermann Broich und zwei weitere Soldaten sowie eine Frau in einer Küche, um 1916; L 301/555; Hermann Broich sitzt rechts am Tisch
        - Gruppenaufnahme von Soldaten, um 1916; L 301/523; Die Soldaten haben teilweise Pickelhauben auf und Gewehre bei sich. Bei dem Soldaten in der zweiten Reihe, 6. von links, handelt es sich vermutlich um Hermann Broich. Im Hintergrund ist ein bewaldeter Hang zu sehen. Auf der Rückseite ist ein Stempel "Oberkommando der 5ten Armee"
        - Hermann Broich und zwei weitere Soldaten sowie eine Frau in einer Küche, 1918; L 301/504; Hermann Broich sitzt rechts auf dem Tisch
        - Hermann Broich und drei weitere Soldaten sowie eine Frau in einer Küche, 1918; L 301/505; Hermann Broich steht rechts am Fenster
        - Hermann Broich und zwei weitere Soldaten sowie eine Frau in einer Küche, 1918; L 301/501; Hermann Broich 2. von rechts
        - Soldaten bei einem Zug, 1918; L 301/506; 2. von rechts Hermann Broich
        - Hermann Broich und zwei weitere Soldaten sowie eine Frau in einer Küche, 1918; L 301/502; Hermann Broich 2. von rechts
        - Soldat (vermutlich Hermann Broich) vor dem Gebäude des Generalstabes in Sissonne, 1918; L 301/508; Blick über einen Weiher auf das Gebäude
        - Hermann Broich und zwei weitere Soldaten sowie eine Frau in einer Küche, 1918; L 301/503; Hermann Broich sitzt rechts am Tisch
        - Gruppenaufnahme von Soldaten auf einem Platz, 1918; L 301/509; 4. von rechts Hermann Broich. Im Hintergrund hängen Schilder an den Häusern, u.a. "Feldbuchhandlung Georg Stilke", "Le Familistère" und "Cafe de..."
        - Soldat (vermutlich Hermann Broich) auf einer Bank an einem Waldweg, 1918; L 301/507
      - Sonstige Kriegsaufnahmen
        - Gruppenaufnahme von Soldaten, um 1915; L 301/533; Die Soldaten haben Bierflaschen bei sich
        - Frauen beim Waschen, um 1915; L 301/532; 3 Frauen beim Waschen unter einem Schuppendach. Daneben stehen mehrere Soldaten
        - Offiziere in einem Büro, um 1915; L 301/558; Zwei Offiziere befinden sich hinter einem verzierten Schreibtisch. Auf diesem liegen verschiedene Unterlagen und Büromaterialien. Im Hintergrund steht ein weiterer Soldat
        - Soldaten auf einem Pferd und zu Fuß, um 1916; L 301/526; Die Soldaten stehen auf einem Waldweg. Dahinter sind Bäume zu sehen
        - Soldaten bei der Reparatur von Stiefeln, um 1916; L 301/185; 3 Soldaten sitzen mit Werkzeug bei der Reparatur. Dahinter sind Kleider aufgehangen und ein weiterer Soldat sitzt dabei. Im Hintergrund steht eine Kutsche
        - Soldaten bei einer Feldküche, um 1916; L 301/184
        - Militärkapelle, um 1916; L 301/158; Auf einem Kasernengelände spielt eine Kapelle. Davor stehen Kinder. Im Hintergrund sind Gebäude zu sehen
        - Pferd auf einer Weide, um 1916; L 301/169
        - Soldaten vor einem flachen Gebäude, um 1916; L 301/547; Blick durch Bäume auf ein Gebäude, an dessen Eingang Schilder hängen, u.a. "Gen. K... / z.b.... / Feldinte..." und "Ann... / Dien...", die von einem Baum verdeckt sind
        - Soldaten vor dem Kasino des Generalkommandos, um 1916; L 301/545; Eine Gruppe von Soldaten steht unter einer Konstruktion aus Birkenholz. Rechts sind an einem Eingang Schilder aufgehängt, u.a. "Kasino Generalkommando"
        - Gruppenaufnahme von Soldaten, um 1916; L 301/546; Links im Hintergrund sind Bäume und rechts ein Gebäude zu sehen
        - Offizier mit drei Pferden, um 1916; L 301/168
        - Soldat bei der Körperpflege, um 1916; L 301/167
        - Soldat (vermutlich Hermann Broich) in einer Dunkelkammer, um 1916; L 301/511; Blick in einen Raum, der nur ein kleines Fenster hat. Auf den Arbeitstischen liegen Utensilien zur Fotoentwicklung sowie Glasnegative
        - Soldaten auf einer Stube, um 1916; L 301/512; Blick in einen Raum, der nur ein kleines Fenster hat. Links (vermutlich Hermann Broich) und rechts sitzt jeweils ein Soldat an einem Tisch und schreibt. An einer Dachschräge hängen Bilder von Landschaften und ein Bild von Paul von Hindenburg
        - Krankenschwester, um 1916; L 301/98; Eine Krankenschwester an einem Fenster
        - Soldat mit einem Pferdefuhrwagen, um 1916; L 301/166; L 601/166; Im Hintergrund sind weitere Soldaten zu sehen
        - Soldaten auf Fahrrädern, um 1916; L 301/525; Die Soldaten stehen auf Fahrrädern vor einem Gebäude. Auf der Rückseite ist ein Aufdruck "Barchewitz, Photograph, Landeshut (i/Schles.)"
        - Kartoffelernte, um 1916; L 301/164; Frauen bei der Ernte auf einem Feld
        - Soldat mit einer Frau, um 1916; L 301/157; Sie stehen vor einem Gebäude und haben einen Hund an der Leine
        - Soldat auf einem Pferd, um 1916; L 301/527; Auf der Rückseite ist ein Aufdruck "Th. Kratz, Truppenübungsplatz, Friedrichsfeld (Rhld.)"
        - Militärkapelle, um 1916; L 301/159; Auf einem Kasernengelände spielt eine Kapelle. Dahinter stehen Kinder. Im Hintergrund sind Gebäude zu sehen
        - Zwei Soldaten vor einem Gebäude, um 1916; L 301/539
        - Soldat vor einem Gebäude auf einer Treppe, um 1916; L 301/540
        - Soldat an einem Schreibtisch, um 1916; L 301/537; Der Soldat hält einen Stift in seiner Hand. Auf dem Schreibtisch liegen Unterlagen
        - Krankenschwestern, um 1916; L 301/97; 3 Krankenschwestern auf einer Wiese
        - Soldaten in einer Küche im Winter, um 1916; L 301/632; 3 Soldaten und eine Frau beim kochen. Im Hintergrund sieht man blattlose Bäume durch die Fenster
        - Soldaten in einer Küche, um 1916; L 301/548; Links stehen zwei Soldaten und backen. Rechts daneben steht eine Frau mit Tellern in der Hand und ein weiterer Soldat
        - Portrait eines Soldaten, um 1916; L 301/538
        - Park, um 1916; L 301/633; Blick über einen Weg aus Steinplatten in einen Park mit einer Baumalee, einer Rasenfläche und einer Säule aus Stein
        - Gruppenaufnahme von Soldaten, um 1916; L 301/542; 24 Soldaten stehen vor einem Gebäude. An der Gebäudewand hängt ein Schild (unleserlich)
        - Gruppenaufnahme von Soldaten vor einem Gebäude, um 1916; L 301/551; Ein Soldat hat ein Schaf auf seinem Schoß
        - Gruppenaufnahme von Soldaten, um 1916; L 301/543; 5 Soldaten stehen vor einem Gebäude. Dahinter hängt ein Schild "Unterstand" und an der Hauswand ist eine Hand gezeichnet, die auf einen Kellereingang zeigt
        - Brustbild eines Soldaten, um 1916; L 301/541; Der Soldat lehnt hinter einem Schreibbrett. Auf seiner Schulter steht eine "4"
        - Soldat (vermutlich Walter Hartmann) vor einem Schreibsekretär, um 1916; L 301/544; Auf der Rückseite steht "Meinem Fr. Hermann zu treuer Kriegskameradschaft gewidmet / Walter Hartmann"
        - Soldat mit einer Frau, um 1916; L 301/536; Sie stehen vor einem Gebäude und haben einen Hund an der Leine
        - Schwestern beim Blumenpflücken am Rand eines Feldes, um 1916; L 301/552
        - Portrait eines Soldaten, um 1916; L 301/557
        - Soldaten in einer Stube beim Essen, um 1916; L 301/550
        - Soldat vermutlich bei der Fotobearbeitung, um 1916; L 301/554; Der Soldat sitzt an einem Schreibtisch und rahmt ein Foto ein. Links liegt ein Papierschneider
        - Kirche, um 1916; L 301/96; Blick über einen Platz auf eine Kirche mit kurzem, stumpfem Turm. Davor stehen einige Soldaten bei einem Pferdefuhrwerk. Rechts steht ein Gebäude auf dem ein Schild mit der Aufschrift "Ortskrankenstube" zu lesen ist. Oben auf dem Gebäude und vorne hängen Rote-Kreuz-Fahnen
        - Frauen in einer Fernschreibezentrale, um 1916; L 301/553; Zwei Frauen sitzen an Fernschreibern und eine weitere Frau steht dahinter
        - Soldaten in einem Zimmer, 1918; L 301/232
        - Soldaten mit einer Feldküche, 1918; L 301/223
        - Soldaten mit einer Feldküche, 1918; L 301/222
        - Französische Kriegsgefangene, 1918; L 301/220; Viele Soldaten stehen auf einer Straße
        - Mann (Gefangener?) bei der Stiefelpflege, 1918; L 301/294
        - Soldat auf einem Pferd beim Sprung, 1918; L 301/197
        - Soldaten, 1918; L 301/293
        - Personen auf einem Feld, 1918; L 301/217; Soldaten und Zivilisten stehen mit Werkzeug vor qualmenden Hügeln (vermutlich bei der Verbrennung eines abgeernteten Feldes)
        - Offiziere beim Kaffee, 1918; L 301/216
    - 2. Familienfotos
      - Willi Broich auf einem Baumstamm, um 1916; L 301/556